【裁判字號】    97,訴,521
【裁判日期】    970718
【裁判案由】    毒品危害防制條例
【裁判全文】
臺灣士林地方法院刑事判決               97年度訴字第521號
公  訴  人  臺灣士林地方法院檢察署檢察官
被      告  甲○○
上列被告因違反毒品危害防制條例案件，經檢察官提起公訴（97
年度毒偵緝字第80號），被告於準備程序中就被訴事實為有罪之
陳述，本院合議庭裁定改由受命法官獨任進行簡式審判程序，並
判決如下：
    主  文
甲○○施用第一級毒品，累犯，處有期徒刑捌月；又施用第二級
毒品，累犯，處有期徒刑肆月。應執行有期徒刑拾月。
    事  實
一、甲○○前因施用毒品，經本院91年度毒聲字第477 號裁定觀
    察、勒戒後，認無繼續施用毒品傾向，於民國91年8 月19日
    釋放出所而執行完畢，並經臺灣士林地方法院檢察署檢察官
    91度毒偵緝字第124 號不起訴處分確定。又於91年10月間施
    用第一級、第二級毒品，經本院92年度毒聲字第9 號裁定觀
    察勒戒後，認有繼續施用毒品傾向，經本院92年度毒聲字第
    388 號裁定強制戒治，嗣於93年1 月9 日因法律修正免除戒
    治（強制戒治未執行完畢），並經本院92年度訴字第255 號
    分別判處有期徒刑9 月、3 月，應執行有期徒刑10月確定，
    於96年2 月10日縮刑期滿執行完畢。詎仍不知悛悔，於前案
    觀察、勒戒執行完畢釋放後5 年內，再犯上開施用毒品之罪
    ，且經法院判處罪刑確定後，復分別基於施用第一級毒品海
    洛因、第二級毒品甲基安非他命之犯意，於96年12月14日某
    時，在其臺北市○○區○○路1 段49號住處，將第二級毒品
    甲基安非他命（起訴書誤為安非他命）置於玻璃球吸食器燒
    烤成煙霧之方式，施用第二級毒品甲基安非他命1 次；又於
    同年月15日某時，在其上址住處，以針筒注射方式施用第一
    級毒品海洛因1 次。嗣為警於同月17日採尿送驗，鑑定結果
    呈鴉片類、甲基安非他命陽性反應，始悉上情。
二、案經臺北縣政府警察局淡水分局報告臺灣士林地方法院檢察
    署檢察官偵查起訴。
    理  由
一、上揭犯罪事實，業經被告甲○○坦承不諱，其為警查獲後，
    經採尿送臺灣檢驗科技股份有限公司以酵素免疫分析法初步
    檢驗，再以氣相層析質譜儀法確認檢驗結果，呈鴉片類、甲
    基安非他命陽性反應，有臺北縣政府警察局淡水分局毒品案
    件被移送者姓名、代碼對照表、臺灣檢驗科技股份有限公司
    96年12月25日濫用藥物尿液檢驗報告各1 紙附卷可稽（97年
    度毒偵字第199 號卷第5 、7 頁）。按初次吸食煙毒者，經
    人體代謝作用於8 小時內，約有80% 之量排出，24小時後，
    約有90% 排出，72小時後仍有微量排出，依個人體質不同排
    出時間亦有差異，尤其成癮者其於吸食後120 小時內所採尿
    液，配合具公信力之儀器，仍可驗出等情，有憲兵司令部80
    年3 月25日80年鑑驗字第0999號函可參，是被告尿液中驗得
    海洛因反應，應認其於採尿回溯前120 小時（5 日）內某時
    有施用毒品海洛因；又甲基安非他命經口服投與後約70% 於
    24小時內自尿中排出，約90% 於96小時內自尿水中排出，由
    於目前國內尿液中甲基安非他命之檢驗為鑑定其是否呈陽性
    反應尚未定其含量，且甲基安非他命成分之檢出與其投與方
    式、投與量、個人體質、採尿時間與檢測儀器之精密等諸多
    因素有關，因此僅憑尿液中呈現安非他命陽性反應，並無法
    確切推算吸用時間距採集時間之長短，惟依上述資料推算，
    最長可能不會超過4 日，有行政院衛生署藥物食品檢驗局81
    年2 月8 日（81）藥檢壹字第1156號函釋可稽。綜上，足認
    被告自白與事實相符，堪以採信。
二、按「修正毒品危害防制條例就施用毒品者，祇於『初犯』及
    『5 年後再犯』二種情形，有其追訴條件之限制，即須於初
    犯經觀察、勒戒或強制戒治釋放後，5 年內均無施用毒品之
    行為，始能認其前所實施之觀察、勒戒或強制戒治已足遮斷
    毒癮，而得於5 年後再犯時，再予適用初犯之規定，重行觀
    察、勒戒等程序。倘5 年內已經再犯，被依法追訴處罰，縱
    其第3 次（或第3 次以上）施用毒品之時間在初犯釋放5 年
    以後，即與『5 年後再犯』之情形有別，且因已於『5 年內
    再犯』，顯見其再犯率甚高，原實施觀察、勒戒或強制戒治
    ，已無法收其實效，而無5 年戒斷期之存在，自無再經觀察
    、勒戒及強制戒治之必要，應由檢察官逕行起訴，始符新法
    修正之本旨。」（最高法院95年度臺非字第59號、第65號判
    決、最高法院96年度第3 次刑事庭會議決議參照）。被告前
    因施用毒品，經本院91年度毒聲字第477 號裁定觀察、勒戒
    後，認無繼續施用毒品傾向，於91年8 月19日釋放出所而執
    行完畢，並經臺灣士林地方法院檢察署檢察官91度毒偵緝字
    第124 號不起訴處分確定，惟被告於前開觀察勒戒執行完畢
    釋放後5 年內，又於91年10月間施用第一級、第二級毒品，
    經本院92年度毒聲字第9 號裁定觀察勒戒後，認有繼續施用
    毒品傾向，經本院92年度毒聲字第388 號裁定強制戒治，嗣
    於93年1 月9 日因法律修正免除戒治（強制戒治未執行完畢
    ），並經本院92年度訴字第255 號分別判處有期徒刑9 月、
    3 月，應執行有期徒刑10月確定等情，有臺灣高等法院被告
    前案紀錄表、臺灣士林地方法院檢察署刑案資料查註紀錄表
    、全國施用毒品案件紀錄表等各1 份在卷可考。從而，被告
    本件犯行，距前揭91年8 月19日觀察、勒戒執行完畢雖已逾
    5 年，惟被告在前揭觀察、勒戒執行完畢後5 年內，既又於
    91年10月間施用毒品，並經法院判處罪刑確定，揆諸上開說
    明，被告本件犯行即與毒品危害防制條例第20條第3 項所指
    「5 年後再犯」之情形不同，應依法訴追審理。本案事證明
    確，被告犯行洵堪認定，應依法論科。
三、核被告甲○○所為，係犯毒品危害防制條例第10條第1 項之
    施用第一級毒品罪、同條第2 項之施用第二級毒品罪，其施
    用前持有第一級、第二級毒品之低度行為，為施用毒品之高
    度行為所吸收，均不另論罪。又被告所犯上開施用第一級毒
    品罪、施用第二級毒品罪，其犯意各別，行為互殊，應予分
    論併罰。再被告有事實欄所載前案犯罪科刑並執行完畢之情
    形，有臺灣高等法院被告全國前案紀錄表1 份在卷可查，其
    受有期徒刑執行完畢後，5 年內故意再犯上揭有期徒刑以上
    之各罪，均為累犯，均應依刑法第47條第1 項之規定加重其
    刑。爰審酌被告前曾有施用毒品之犯行，經觀察勒戒之治療
    程序並判刑後，仍未戒除惡習而繼續施用，並考量其生活狀
    況、智識程度，施用毒品之次數，暨犯罪後坦承犯行等一切
    情狀，分別量處如主文所示之刑，並依刑法第51條第5 款之
    規定，定其應執行刑。
據上論斷，應依刑事訴訟法第273 條之1 第1 項、第299 條第1
項前段，毒品危害防制條例第10條第1 項、第2 項，刑法第11條
前段、第47條第1 項、第51條第5 款，判決如主文。
本案經檢察官白忠志到庭執行職務。
中    華    民    國    97    年    7     月    18    日
                  刑事第三庭法  官  陳美彤
以上正本證明與原本無異。
如不服本判決，應於收受送達後10日內向本院提出上訴書狀，其
未敘述上訴理由者，應於上訴期間屆滿後20日內向本院補提理由
書狀（均須按他造當事人之人數附繕本）。
                            書記官  賴麗容
中    華    民    國    97    年    7     月    18    日
附錄本判決論罪法條全文
毒品危害防制條例第10條
施用第一級毒品者，處6 月以上5 年以下有期徒刑。
施用第二級毒品者，處3 年以下有期徒刑。


司法院資訊處製作；財團法人民間司法改革基金會備份。
